【裁判字號】    98,上易,558
【裁判日期】    990420
【裁判案由】    損害賠償
【裁判全文】
臺灣高等法院民事判決                 98年度上易字第558號
上  訴  人  廣益物流有限公司
法定代理人  丙○○
訴訟代理人  張立業律師
複 代理 人  王世豪律師
            林輝豪律師
被 上訴 人  駿吉工業有限公司
法定代理人  乙○○
訴訟代理人  張孝詳律師
上列當事人間損害賠償事件，上訴人對於中華民國98年4月28日
台灣板橋地方法院97年度訴字第2353號第一審判決提起上訴，
本院於99年3月23日言詞辯論終結，判決如下：
    主  文
上訴駁回。
第二審訴訟費用由上訴人負擔。
    事實及理由
一、被上訴人起訴主張：
    被上訴人於民國97年7 月29日委託上訴人載送價值共新台幣
    （下同）105萬元之600∮抽線車倒吊車2台及1000∮放線架2
    台（下稱系爭機器）至彰化縣鹿港鎮○○路○段126之4 號即
    訴外人禾顓金屬股份有限公司（下稱禾顓公司）所在地，上
    訴人旋於該日下午指派原審共同被告丁○○（下稱丁○○）
    駕駛車牌號碼261-HX貨車（下稱系爭貨車）前來被上訴人所
    指定之台北市○○街156巷44號裝載系爭機器。 而丁○○係
    靠行於訴外人洪立物流有限公司（下稱洪立公司），其受上
    訴人之指示前往載運系爭機器，應與上訴人共負相繼運送人
    之責任。又被上訴人先係以5,000 元報酬委託上訴人載運系
    爭機器，嗣被上訴人另以800 元報酬委由丁○○以上開貨車
    至楊梅載運調頻電箱兩組後，再連同系爭機器一同載運至彰
    化，故丁○○亦應與上訴人共同負運送人責任。詎同年月30
    日上午8 點許，被上訴人接獲上訴人通知，丁○○所駕駛之
    系爭貨車及車上被上訴人所有系爭機器一併遭竊，致被上訴
    人受有損失105萬元。為此，依運送契約、民法第634條第1
    項、第637條及第638條規定，請求上訴人與丁○○共同給付
    被上訴人105萬及自97年11月14日起至清償日止，按年息5%
    計算之利息。
  （原審判決上訴人應給付被上訴人105 萬元及自97年11月14日
    起加計法定遲延利息，而駁回被上訴人其餘請求。上訴人就
    其敗訴部分提起上訴，被上訴人敗訴部分則未據上訴，非本
    院審理範圍。）
    並於本院聲明：上訴駁回。
二、上訴人則抗辯如下：
（一）丁○○於原審曾證述「送貨單是我簽的，照片上所示載運
      的東西形狀差不多，但新舊有別，這不是我當初載運的東
      西，是被上訴人把他以前委託別人載運的東西的照片拿給
      我看，叫我在上面簽名，是事後簽的，並非當初載運的東
      西。」，從而被上訴人所提送貨單不足證明被上訴人交由
      丁○○運送之物品為系爭機器，被上訴人既未舉證，則無
      損害可言。
（二）被上訴人雖自承禾顓公司分別於96年12月3日及97年4月20
      日給付30萬元、33萬元，並提出應收帳款明細以為證明，
      惟禾顓公司上開給付與系爭訂購合約書所載付款辦法不符
      ，且該應收帳款明細製作簽立日期為97年12月4日， 最右
      上角傳真紀錄竟係98年7 月16日，該明細自有事後勾串臨
      訟偽造之合理懷疑。
（三）退步言之，依合約三付款辦法欄所載，禾顓公司至少於訂
      約日已給付被上訴人訂金3成，再於50天後即97年2月上旬
      給付被上訴人3成，則被上訴人應僅受有4成損失，而非全
      部。
    並於本院聲明：
    (一)原判決不利於上訴人部分廢棄。
    (二)上開廢棄部分，駁回被上訴人第一審之訴。
三、兩造不爭執之事實：
（一）被上訴人於97年7 月29委託上訴人運送系爭機器，約定將
      系爭機器載運至彰化縣鹿港鎮○○路○ 段126之4號禾顓公
      司所在地，運送費用為5,000元。 當日下午即由丁○○駕
      駛車牌號碼261-HX貨車前至被上訴人指定之台北市○○街
      156巷44號地址裝載系爭機器，被上訴人當場另以800元運
      送報酬委請丁○○以上開貨車至楊梅載運調頻電箱兩組後
      ，再連同系爭機器一同載運至彰化禾顓公司。被上訴人已
      給付全部運送費用5,800元完畢。
（二）丁○○駕駛之車牌號碼261-HX號貨車係靠行於訴外人洪立
      公司。
（三）丁○○所駕車牌號碼261-HX號貨車及其上裝載之被上訴人
      所有系爭機器，於97年7 月30日上午在台北縣林口鄉○○
      村○○街遭竊。
四、兩造之爭點及論斷：
    被上訴人主張其委託上訴人所運送之系爭機器於運送途中遭
    竊，上訴人自應負賠償其因此所受損害等語；上訴人則否認
    被上訴人受有損害，並以前揭情詞置辯。是本件兩造爭點為
    ：被上訴人依運送契約之法律關係，請求上訴人賠償系爭機
    器遭竊所受損害，有無理由？茲論述如下：
  (一)按運送人對於運送物之喪失、毀損或遲到，應負責任，民
      法第634 條定有明文，而關於運送人之責任，只須運送物
      有喪失、毀損或遲到情事，經託運人或受貨人證明屬實，
      而運送人未能證明運送物之喪失、毀損或遲到係因不可抗
      力，或因運送物之性質，或因託運人或受貨人之過失所致
      者，則不問其喪失、毀損或遲到之原因是否為可歸責於運
      送人之事由，運送人均應負法律上或契約之責任（最高法
      院49年度台上字第713號判例意旨參照）。 經查，被上訴
      人於97年7 月29委託上訴人運送系爭機器至彰化縣鹿港鎮
      ○○路○段126之4 號禾顓公司所在地，當日下午即由丁○
      ○駕駛車牌號碼261-HX貨車前至被上訴人指定之台北市○
      ○街156巷44號地址裝載系爭機器之事實， 為兩造所不爭
      執 （見本院卷頁29反面），並有載明：「97.7.29委託『
      廣益物流』261-HX運送抽線機2台份及電氣箱附調頻器2台
      、1000∮抽線機倒吊車2台、放線機2台，以照片為證」等
      文字，下方記載「駿吉委託」，並由丁○○簽名之送貨單
      附卷可稽（見原審卷頁6）。而丁○○所駕車牌號碼261-
      HX號貨車及其上裝載之被上訴人所有系爭機器，於97年7
      月30日上午在台北縣林口鄉○○村○○街遭竊之事實，亦
      經兩造於本院不爭執（見本院卷頁29反面）。是被上訴人
      主張其委託上訴人運送系爭機器（即600∮抽線車倒吊車2
      台及1000∮放線架2台） 遭竊，堪以採信。上訴人嗣仍稱
      被上訴人未舉證證明當初交丁○○運送之物品為何云云，
      尚不足採。此外，上訴人復未舉證證明系爭機器遭竊之原
      因是出於不可抗力，或因運送物之性質，或因託運人或受
      貨人之過失所致，則依上開說明，上訴人對於系爭機器在
      運送途中喪失，自應負損害賠償責任。
  (二)次按運送物有喪失、毀損或遲到者，其損害賠償額，應依
      其應交付時目的地之價值計算之，民法第638條第1項定有
      明文。而所謂應交付時目的地之價值，係指到達目的地貨
      物完好之市價而言。本件被上訴人係委託上訴人運送系爭
      機器至彰化縣鹿港鎮○○路○ 段126之4號交付禾顓公司，
      已如上述，則系爭機品喪失之損害賠償額，自應依應到達
      禾顓公司交貨時之系爭機器市價予以計算。經查：
    １、被上訴人主張禾顓公司係於96年12月13日向被上訴人訂
        作購買系爭機器，並簽訂訂購合約書，約定總價105 萬
        元，業據提出訂購合約書1 件（見本院卷頁40、59）為
        證，且經上訴人不爭執其形式真正（見本院卷頁59反面
        ）。而證人即禾顓公司法定代理人甲○○於本院證稱：
        「（是否有與被上訴人簽訂訂購合約？）有。後來因為
        被上訴人要交付的機械遺失無法交貨，雙方合意解除原
        訂購契約，由禾顓公司另外再向被上訴人購買其他零件
        抵償。……訂購的東西如訂購合約書所載，訂購合約書
        是真正的。……詳細價金及禾顓公司給付的支票就如訂
        購合約書上之記載。」等語在卷（見本院卷頁123 反面
        -124反面）。互核以觀，被上訴人主張系爭機器於應交
        付時目的地之價值為105萬元，尚非無據。
    ２、上訴人雖另抗辯：禾顓公司於系爭機器交貨前，已付訂
        金6成予被上訴人，則被上訴人應僅受有4成損失云云。
        惟查，禾顓公司分別於96年12月13日及97年4 月20日交
        付30萬元、33萬元支票予被上訴人以為訂金之給付，被
        上訴人就訂金部分尚未開立發票，嗣被上訴人因系爭機
        器遭竊致未能依約完成交貨之義務，乃與禾顓公司合意
        解除原訂購合約書，改由禾顓公司另向被上訴人訂購其
        他零件方式抵償，經結算後，改訂零件部分價金共
        446,565 元，扣抵禾顓公司上開已付訂金63萬元，被上
        訴人再返還183,435 元訂金予禾顓公司，另就上開零件
        部分開立60,165元、386,400元之發票各1紙予禾顓公司
        收執等情，業據證人甲○○到庭證述明確（見本院卷頁
        123反面-124反面）， 核與上訴人所提出之應收帳款明
        細表、統一發票2 紙、陽信商業銀行客戶交易明細（見
        本院卷頁43-45） 所載內容相符。由此堪認，被上訴人
        就其所收上開63萬元訂金，部分以另交付貨物方式抵償
        ，餘額則返還禾顓公司。是上訴人所辯被上訴人僅受有
        系爭機器價金4 成之損失云云，核不足採。被上訴人依
        運送契約關係，請求上訴人賠償系爭機器遭竊所受損害
        105萬元，為有理由，應予准許。
五、綜上所述，被上訴人依運送契約之法律關係，請求上訴人給
    付105 萬元及自起訴狀繕本送達（即97年10月31日，見原審
    卷頁23）後之97年11月14日起至清償日止，按年息5%計算之
    法定遲延利息，為有理由，應予准許。是則原審就此部分判
    命上訴人如數給付，並依聲請分別為假執行及免假執行之宣
    告，於法並無違誤。上訴意旨指摘原判決不當，求予廢棄改
    判，為無理由，應予駁回。
六、本件事證已明，兩造其餘攻擊防禦方法與所舉證據，核與本
    件判決結果不生影響，爰不再逐一論駁，附此敘明。
七、據上論結，本件上訴為無理由，依民事訴訟法第449條第1項
    、第78條，判決如主文。
中    華    民    國    99    年    4     月    20    日
                    民事第十庭
                        審判長法  官  黃豐澤
                              法  官  林麗玲
                              法  官  鄭純惠
正本係照原本作成。
不得上訴。
中    華    民    國    99    年    4     月    22    日
                              書記官  劉麗芬

司法院資訊處製作；財團法人民間司法改革基金會備份。
